臺灣高等法院刑事判決
109年度交上訴字第199號
上  訴  人  臺灣桃園地方檢察署檢察官
被      告  廖哲儀



上列上訴人因被告過失致死案件，不服臺灣桃園地方法院108年
度審交訴字第270號，中華民國109年8月27日第一審判決（起訴
案號：臺灣桃園地方檢察署108年度偵字第29381號），提起上訴
，本院判決如下：
    主  文
原判決撤銷。
廖哲儀犯過失致死罪，處有期徒刑捌月。 
    犯罪事實
一、廖哲儀於民國108年8月15日晚間，駕駛車牌號碼000-0000號
    自用小客車沿桃園市平鎮區民族路雙連3段內側車道往中壢
    方向行駛，於同日晚間7時55分許，行經桃園市○鎮區○○路○○
    0段000號前時，加速欲由外側車道超越同向內側車道前車，
    本應注意超越前車時應顯示左方向燈並於前車左側保持半公
    尺以上之間隔超過，行至安全距離後，再顯示右方向燈駛入
    原行路線，且應注意車前狀況及兩車並行之間隔，並隨時採
    取必要之安全措施，不得在道路上蛇行，或以其他危險方式
    駕車，且依當時之天候晴、夜間有照明、柏油路面乾燥、路
    面無缺陷、無障礙物、視距良好等情，並無不能注意之情事
    ，竟疏未注意，於超越前車時操控不當致車輛打滑蛇行並跨
    越行車分向線逆向行駛，撞及對向車道由張汯祐騎乘車牌號
    碼000-0000號普通重型機車，致張汯祐人車倒地，因而受有
    頭胸腹部鈍挫傷併顱內出血等傷害，導致創傷性休克，經急
    救無效後於同日晚間9時29分死亡。嗣廖哲儀肇事後，親自
    電話報警，並於員警到場處理時，坦承肇事，自首而接受裁
    判。
二、案經張汯祐之配偶林芷亘告訴暨臺灣桃園地方檢察署檢察官
    相驗後偵查起訴。
    理  由
壹、程序部分
    檢察官及被告廖哲儀於本院審判程序中，對於本案相關具有
    傳聞性質之證據資料，均表示不爭執證據能力（見本院卷第
    63至64頁），且本案所引用之非供述證據，亦屬合法取得，
    依法均可作為認定犯罪事實之依據。
貳、實體部分
一、認定被告犯罪之證據及理由
　㈠上揭犯罪事實，迭據被告廖哲儀於警詢、偵查、原審及本院
    審理時均坦承不諱，核與告訴人林芷亘於偵查指訴情節相符
    ，並有道路交通事故現場圖、道路交通事故調查表（一）、道
    路交通事故調查報告表（二）、聯新國際醫院診斷證明書、
    桃園市政府警察局平鎮分局平鎮交通分隊道路交通事故照片
    、相驗筆錄、相驗屍體證明書等附卷可稽（見108年度相字
    第1280號卷【下稱相卷】第29-33、65-101、107頁）。
　㈡按汽車行駛時，駕駛人應注意車前狀況及兩車並行之間隔，
    並隨時採取必要之安全措施，不得在道路上蛇行，或以其他
    危險方式駕車；次按汽車超車時，超越時應顯示左方向燈並
    於前車保持半公尺以上之間隔超過，道路交通安全規則第94
    條第3項、101條第1項第5款定有明文。查被告考領有適當之
    駕駛執照，對於前述交通安全規則自應知之甚詳，則其駕駛
    自用小客車自應注意上揭規定並確實遵守，其於案發時駕車
    行經前開地點，本應注意，且無不能注意之情事，竟疏未注
    意超越前車時操控不當致車輛打滑蛇行並跨越行車分向線逆
    向行駛，撞及對向車道之被害人張汯祐，因而肇事，其就本
    案事故之發生自有過失至明。
　㈢被害人張汯祐因本件車禍而受有頭胸腹部鈍挫傷併顱內出血
    等傷害，導致創傷性休克，不治死亡，業如前述，則被告過
    失駕車肇事行為，與被害人之死亡結果間，自具有相當因果
    關係。
  ㈣綜上所述，是被告之任意性自白經上述證據補強，核與犯罪
    事實相符，應屬真實。本案事證明確，被告前開犯行，洵堪
    認定，應依法論科。
二、論罪
  ㈠按行為後法律有變更者，適用行為時之法律。但行為後之法
    律有利於行為人者，適用最有利於行為人之法律，刑法第2
    條第1項定有明文。查被告行為後，刑法第276條過失致死罪
    已於108年5月31日修正生效；修正前刑法第276條第1項原規
    定「因過失致人於死者，處2年以下有期徒刑、拘役或2千元
    以下罰金。」；修正後刑法第276條則規定「因過失致人於
    死者，處5年以下有期徒刑、拘役或50萬元以下罰金。」，
    經比較新舊法之結果，修正後之規定將修正前普通過失致死
    罪名之法定刑予以提高，並無較有利於被告之情形，依刑法
    第2條第1項前段之規定，均應適用修正前刑法第276條第1項
    規定。
　㈡核被告所為，係犯修正前刑法第276條第1項之過失致人於死
    罪。又被告於上開肇事後，在偵查機關尚未發覺肇事者前，
    於處理員警前往現場處理時在場，並當場承認為肇事人，自
    首而接受裁判，此有桃園市政府警察局平鎮分局平鎮交通分
    隊道路交通事故肇事人自首情形紀錄表在卷可憑（見相卷第
    45頁），係對於未經發覺之罪自首而受裁判，爰依刑法第62
    條前段之規定，減輕其刑。
參、撤銷改判之理由
一、原審認被告上開過失致人於死犯行，罪證明確，予以論罪科
    刑，固非無見。惟按刑事審判之量刑，旨在實現刑罰權之分
    配正義，故法院對科刑判決之被告量刑，應符合罪刑相當原
    則，使罰當其罪，以契合人民之法律感情。此於刑法第57條
    明定科刑時應審酌一切情狀，尤應注意該條所列各款情形，
    以為科刑輕重之標準。又按量刑輕重與否，固屬實體法上賦
    予法院得為自由裁量之事項，惟法院行使此項職權時，除應
    審查被告是否符合法定要件外，仍應受比例原則與平等原則
    等一般法律原則之支配，以期達成客觀上之適當性、相當性
    與必要性之價值要求。若違反比例原則、平等原則時，自有
    濫用裁量權之違法。今被告所犯為剝奪被害人之生命，案發
    迄本院審理期日已逾1年7月，仍未與告訴人和解一事為其所
    是認，犯後雖坦承犯行，原審未審酌被告所侵害之法益程度
    ，於被告履行民事損害賠償責任前，僅予為得易科罰金之有
    期徒刑6月，輕重顯失比例，亦違罪刑相當原則，所為裁量
    已有未洽。檢察官執此指摘原判決量刑不當，提起上訴，為
    有理由，自應由本院予以撤銷改判。
二、爰審酌被告未遵守道路交通規則肇事，致被害人受有死亡之
    嚴重結果，雖坦承犯行惟仍未賠償告訴人，兼衡被告無前案
    之素行、自陳其以汽修為業、月收入約新臺幣（下同）2萬2
    千元、高職畢業之智識程度及成長於單親家庭等一切情狀，
    量處如主文第二項所示之刑示懲。
據上論斷，應依刑事訴訟法第369條第1項前段、第364條、第299
條第1項前段，判決如主文。
本案經檢察官陳伯均、賴瀅羽提起公訴，檢察官林欣怡提起上訴
，檢察官越方如到庭執行職務。
中　　華　　民　　國　 110　　年　　1 　　月　  26  　日
     　　　　　   刑事第二十三庭審判長法　官  許永煌
                                      法　官  雷淑雯
                                      法　官  吳定亞
以上正本證明與原本無異。
不得上訴。
                                      書記官  郭侑靜
中　　華　　民　　國　　110 　年　　1 　　月　　27　　日
附錄：本案論罪科刑法條全文
修正前中華民國刑法第276 條
因過失致人於死者，處2年以下有期徒刑、拘役或2千元以下罰金
。
從事業務之人，因業務上之過失犯前項之罪者，處5年以下有期
徒刑或拘役，得併科3千元以下罰金。